【裁判字號】    90,訴,263
【裁判日期】    900903
【裁判案由】    強盜
【裁判全文】
臺灣彰化地方法院刑事判決                            九十年度訴字第二六三號
    公  訴  人  臺灣彰化地方法院檢察署檢察官
    被      告  丁○○
    指定辯護人  本院公設辯護人戊○○
右列被告因違反懲治盜匪條例案件，經檢察官提起公訴 (九十年度偵字第六０一號)
，本院判決如左：
    主      文
丁○○意圖為自己不法所有，以強暴致使不能抗拒而取他人之物，未遂，處有期徒刑
貳年。並應於刑之執行完畢或赦免後，令入相當處所，施以監護。扣案之藍色繩索一
條應予沒收。
    事      實
一、丁○○為精神耗弱之人，前曾於民國八十九年間因犯恐嚇案，經台灣彰化地方法
    院判處有期徒刑八月，緩刑二年確定，竟不知悔改，復意圖為自己不法之所有，
    於九十年一月十一日清晨五時五十分許，頭戴帽子且攜帶繩索一條，在彰化市○○路九之一號旁，見丙○○○與甲○及乙○○三人迎面，沿該處路旁散步，即在
    其三人面前假裝蹲下欲撿東西，而後即趁丙○○○不備時，自後勒住丙○○○之
    脖子，並將丙○○○強壓在地上後，致使丙○○○不能抗拒，隨即以左手自丙○○○之胸部搜至大腿，並企圖以繩索綁住丙○○○，欲強取丙○○○之財物，惟
    因丙○○○將所攜帶之新台幣（下同）一百元藏置在腳上之襪子內，丁○○遂未
    得逞，嗣因同行之甲○及乙○○二人大喊救命，經路人報警並合力始將丁○○制
    伏，並扣得藍色帽子一頂及藍色繩索一條。
二、案經彰化縣警察局彰化分局報請臺灣彰化地方法院檢察署檢察官偵查起訴。
    理    由
一、訊據被告丁○○矢口否認涉有何右開強盜犯行，辯稱：當天係在演習，因見丙○○○講話特別大聲，所以前去抱住她，要她蹲下來，並沒有勒她脖子，將她壓在
    地上，亦無搜括她財物云云。惟查，被告於偵查先是辯稱其係無意間碰到被害人
    ，其並沒有搶她云云，嗣又改稱當天係在演習云云，其供詞已前後不一。且右揭
    犯罪事實，亦據被害人丙○○○於警訊時、偵查中及本院審理中指訴極為明確，
    核與證人甲○及乙○○二人於警訊時及本院審理中證訴情節相符。況且被告與被
    害人及二位證人素不相識，彼等實無誣陷被告之理。至辯護意旨雖認被告當時主
    觀上認為在演習，始將被害人壓倒在地，並無不法所有之犯罪意圖等語，惟查被
    告將被害人強壓在地後，隨即從被害人之胸部搜至大腿，足見被告顯有不法所有
    之意圖，否則若僅是被告單純所認為之演習或不小心碰到，又何須搜括他人身上
    財物？是被告空言否認不法，所辯顯然為卸責之詞，不足採信。此外，復有另有
    藍色帽子一頂及藍色繩索一條等物扣案可資佐證，其犯行堪以認定。
二、核被告丁○○所為，係犯有懲治盜匪條例第五條第二項、第一項第一款之盜匪未
    遂罪。又被告業已著手實施強盜行為，但因被害人將一百元藏置在腳上之襪子內
    而未能遂其犯行，為未遂犯，應依刑法第二十六條前段之規定，按強盜既遂之刑
    減輕之。又被告經本院送請財團法人彰化基督教醫院鑑定被告之精神狀況，結果
    略謂：由被告過去之病歷及其陳述中可判定罹患精神分裂症，疑似妄想型，目前
    處於殘餘期狀態，其症狀反反覆覆，因未能持續接受精神治療，導致偶有狀況產
    生，研判其案發時其亦因症狀的影響而產生犯行行為，當時至少已達精神耗弱的
    程度，亦有該院精神鑑定小組出具之精神鑑定報告在卷可憑。復參以被告於本案
    犯罪過程之行為表現，被告在被害人另有二位夥伴同行之情況下，仍膽敢為此犯
    行，甚至在旁人到來圍觀之情況下，仍不放手，故本院認其於實施本案強盜犯行
    時，認知及判斷能力均因精神分裂症之故，明顯較常人為低，應已達於精神耗弱
    之程度，應依刑法第十九條第二項之規定，遞減其刑。爰審酌被告犯罪之動機、
    目的、被害人尚未因此而損失財物，惟因被告以勒住被害人之脖子並將被害人強
    壓在地上之手段，必使被害人日後心懷恐懼及犯罪後之態度等一切情狀，量處如
    主文所示之刑，以資戒懲。又依上開鑑定報告認為被告未婚，獨居，工作不穩定
    與家人關係疏離，被告發病數十年，功能尚可，因未接受適當的精神治療，導致
    偶爾病情惡化症狀比較明顯，其支持系統差，精神病識感也不好，因此宜強制接
    受精神科治療，爰併宣告被告應於刑之執行完畢或赦免後，令入相當處所，施以
    監護。此外，扣案之及藍色繩索一條，係被告所有業據被告供承在卷，且為被告
    供犯罪所用之物，併予宣告沒收。至扣案之藍色帽子一頂雖為被告所有，然並非
    被告供犯罪所用之物，故不宣告沒收，併此敘明。
據上論斷，應依刑事訴訟法第二百九十九條第一項前段，懲治盜匪條例第五條第二項
、第一項第一款，刑法第十一條前段、第十九條第二項、第二十六條前段、第三十八
條第一項第二款、第八十七條第二項，判決如主文。
中      華      民      國      九十      年      九      月     三     日
                                臺灣彰化地方法院刑事第三庭
                                    法      官  詹  秀  錦
右正本證明與原本無異。
如不服本判決，應於送達後十日內向本院提出上訴狀( 須附繕本 )。
告訴人或被害人對於判決如有不服具備理由請求檢察官上訴者，其上訴期間之計算係
以檢察官收受判決正本之日期為準。
                                    法院書記官  莊  何  江
中      華      民      國      九十      年      九      月     四     日
懲治盜匪條例第五條
有左列行為之一者，處無期徒刑或七年以上有期徒刑：
一、意圖為自己或第三人不法所有，以強暴、脅迫、藥劑、催眠術或他法，致使不能
    抗拒，而取他人之物或使其交付者。
二、發掘墳墓而盜取殮物者。
三、藏匿或包庇盜匪者。
前項第一款之未遂犯罰之。
預備犯第一項第一款之罪者，處一年以下有期徒刑。


司法院資訊處製作；財團法人民間司法改革基金會備份。
